【裁判字號】    95,交聲,124
【裁判日期】    950309
【裁判案由】    聲明異議
【裁判全文】
臺灣臺中地方法院刑事裁定             95年度交聲字第124號
原處分機關  交通部公路總局臺中區監理所豐原監理站
異  議  人
即受處分人  甲○○
上列受處分人因違反道路交通管理處罰條例案件，對於交通部公
路總局臺中區監理所豐原監理站民國九十五年一月二十日所為之
裁決（豐監稽違字第裁六三─Ｚ00000000號裁決書），
聲明異議，本院裁定如下：
    主  文
異議駁回。
    理  由
一、原處分機關略以：受處分人甲○○，於民國九十四年十二月
    六日十時五十七分許，駕駛車號八一○─ＱＲ號大自貨車，
    在國道一號公路南向二五八公里處，因不依規定車道行駛，
    於設有大型車禁行內側車道標誌之路段行駛內側車道之違規
    事實，經國道公路警察局第四警察隊員警依法當場舉發，受
    處分人依限期到案提出申訴，經向原舉發機關查證違規屬實
    ，該站遂於九十五年一月二十日以豐監稽違字第裁六三─Ｚ
    00000000號裁決書，裁處受處分人違反道路交通管
    理處罰條例第三十三條、第六十三條第一項第一款之規定，
    處罰鍰新臺幣三千元整，並記違規點數一點，逾期則依違反
    道路交通管理事件統一裁罰標準表及裁決書處罰主文裁處，
    於法並無不合等語。
二、本件受處分人甲○○則以：當時尚未到戰備跑道就已經走內
    側車道超車，有告示牌我根本沒看到，可能是被大車擋住牌
    子，在國道一號只有二線道，那時車子特別多，我只有超車
    ，在戰備道就變換在外側車道，就被警察攔下開單，有寫是
    超車為何還要罰款，國道一號車子多，又不能在戰備道超車
    ，這很不公平，爰聲明異議云云。
三、按汽車行駛於高速公路或設站管制之道路，而不遵管制之規
    定者，處汽車駕駛人新臺幣三千元以上六千元以下罰鍰；汽
    車行駛高速公路，其車道之使用應依設置之交通標誌、標線
    或號誌之規定；汽車駕駛人有第三十三條之情形者，除依原
    條款處罰鍰外，並予記違規點數一點。道路交通管理處罰條
    例第三十三條第一項、第六十三條第一項第一款及高速公路
    交通管制規則第八條第一項與違反道路交通管理事件統一裁
    罰標準表分別定有明文。又「大型車禁行內側車道」此於高
    速公路管制規則第八條第一項有詳細之規定。經查：本件受
    處分人甲○○駕駛車號八一○─ＱＲ號大自貨車於九十四年
    十二月六日十時五十七分許，有行經國道一號公路南向二五
    八公里處之事實，異議人固不否認。且經本院檢視卷附之資
    料得知：執勤員警於九十四年十二月六日十時五十七分許，
    在國道一號南向二五七公里至二五八公里（民雄戰備道）間
    ，發現受處分人車輛於豎立有大型車禁行內側車道之交通禁
    制標誌路段，連續行駛內側車道超越前車之違規，經攔車稽
    查，員警當場詳細告知駕駛人違規行為，依法掣填違規通知
    單舉發，受處分人雖以上開情詞置辯，惟受處分人既辯稱：
    有告示牌伊根本沒看見，可能是被大車子擋住牌子等語，倘
    受處分人車輛當時係行駛在外側車道，衡情，其右側視線當
    不致被其他車輛遮蔽，應可清楚看見路旁所豎立之告示牌，
    顯見受處分人車輛當時確係行駛於內側車道，因右側視線被
    外側車道上之大型車所遮蔽，以致於未能看見路旁所豎立之
    告示牌。又受處分人並未提出足資證明執勤警員有捏造事實
    或違法取締情事之相關證據供本院調查、審酌，則執勤警員
    本其加強道路交通管理、維護交通秩序、確保交通安全職責
    所為之當場舉發，自應受到合法、正確而真正之推定，受處
    分人辯稱伊係在未到戰備道之前行駛內側車道超車，至戰備
    道即變換至外側車道行駛云云，並據此指摘原舉發不當，尚
    屬無據。再者，內政部警政署國道公路警察局第四警察隊九
    十四年十二月二十八日以公警國四交字第○九四○四七二五
    九九號函覆稱：依高速公路交通管制規則第八條規定：「汽
    車行駛高速公路，....，應依設置之交通標誌、標線或號誌
    之規定，... 」，查戰備跑道自二五六公里加九○○公尺至
    二五九公里加六五○公尺，南向並於其前方五十公尺（二五
    六點八五公里）處豎立有大型車禁行內側車道標誌，為維護
    高速公路行車安全與秩序，駕駛人理應共同遵守規定。同向
    兩線車道，內側車道雖為超車車道，惟戰備道前已豎立有大
    型車禁行內側車道之交通禁制標誌，大型車自不得於該路段
    利用內側車道超越前車等語，此有該函一紙在卷為憑。則本
    件異議人確有於前揭時、地有大型車行駛內側車道之違規事
    實，即可確定。其次，人民違反法律上之義務而應受行政罰
    之行為，法律無特別規定時，雖不以出於故意為必要，仍須
    以過失為其責任條件，但應受行政罰之行為，僅須違反禁止
    規定或作為義務，而不以發生損害或其危險為其要件者，推
    定為有過失，於行為人不能舉證證明自己無過失時，即應受
    處罰（司法院大法官會議釋字第二七五號解釋參照），查受
    處分人既有上開違反規定之行為，縱使受處分人並非出於故
    意，惟揆諸前揭解釋意旨，亦不得以前揭辯解，作為免責之
    理由。從而，受處分人既然確有前揭違規行為，原處分機關
    據以援引上開規定，合計裁處受處分人罰鍰新台幣三千元整
    ，並記違規點數一點，逾期則依統一裁罰標準表裁處，並無
    不當。本件異議為無理由，應予駁回。
五、據上論斷，應依道路交通管理處罰條例第八十七條、道路交
    通案件處理辦法第十九條，裁定如主文。
中    華    民    國    95    年     3     月    9    日
                  交通法庭      法  官  余德正
以上正本證明與原本無異。
如不服本裁定應於送達後五日內向本院提出抗告狀。
                                書記官  廖日晟
中    華    民    國    95    年     3     月    9    日


司法院資訊處製作；財團法人民間司法改革基金會備份。
